【裁判字號】    97,交易,82
【裁判日期】    970729
【裁判案由】    業務過失傷害
【裁判全文】
臺灣嘉義地方法院刑事判決              97年度交易字第82號
公  訴  人  臺灣嘉義地方法院檢察署檢察官
被      告  甲○○
上列被告因業務過失傷害案件，經檢察官提起公訴（97年度偵字
第327 號），被告於本院行準備程序時就犯罪事實為有罪之陳述
，經本院改行簡式審判程序，判決如下：
    主  文
甲○○從事業務之人，因業務上之過失傷害人，處有期徒刑月
，如易科罰金，以新台幣壹仟元折算壹日。
    事實及理由
一、本件犯罪事實：
(一)甲○○於民國96年7 月間，任職於址設嘉義市東區盧厝里紅
    毛埤22之49號1 樓之和山水電工程有限公司擔任挖土機司機
    ，為從事駕駛業務之人。其於96年7 月30日18時許，駕駛車
    牌號碼267- RJ 號大貨車自台19線轉嘉57線往嘉義縣六腳鄉
    蒜頭村方向行駛欲返家，於同日晚間18時20分許，行經嘉義
    縣六腳鄉○○○○○路2 公里800 公尺六腳鄉○○段南向車道
    處時，因上開大貨車車頭冒煙，甲○○欲停車檢修時，本應
    注意汽車發生故障不能行駛，應即設法移置於無礙交通之處
    ，該故障車輛在未移置前或移置後均應豎立車輛故障標誌，
    故障標誌在行車時速逾40公里之路段，應豎立於車身後方30
    公尺至100 公尺之路面上，而依當時情形，天候晴、路面乾
    燥無缺陷、無障礙物且視距良好，並無不能注意之情事，甲
    ○○竟疏未注意，即貿然將上開大貨車停放於機車優先道，
    且僅將交通椎放置於車身後方約10公尺處，即進行汽車修護
    工作。適有乙○○騎乘車牌號碼G9E-882 號機車沿嘉57線公
    路北往南方向行駛，於同日19時許行經上開路段時，超速行
    駛於速限為時速50公里之該路段，且疏未注意車前狀況，致
    乙○○所騎乘之上開機車前車頭不慎自後撞及甲○○所駕駛
    之上開大貨車左後車尾，乙○○因而人車倒地，受有肝撕裂
    傷、蜘蛛網膜下腔出血、右鎖骨骨折、頭皮撕裂傷、嘴唇撕
    破傷、身體多處擦挫傷等傷害。甲○○旋即委請一同在現場
    檢修車輛之同事任全福撥打電話報案，於警員據報前往現場
    處理，尚不知何人肇事時，甲○○停留於現場並主動向警員
    承認其為肇事者，自首而接受裁判。
(二)案經甲○○自首及乙○○訴由嘉義縣警察局朴子分局報請臺
    灣嘉義地方法院檢察署檢察官偵查起訴。
二、本件被告所涉犯者為刑法第284 條第2 項前段，非死刑、無
    期徒刑、最輕本刑為3 年以上有期徒刑之罪或高等法院管轄
    第一審案件。本院行準備程序時，被告就被訴事實為有罪之
    陳述，經告知簡式審判程序之旨，並聽取檢察官及被告之意
    見後，本院爰依刑事訴訟法第273 條之1 第1 項裁定進行簡
    式審判程序。故本件簡式審判程序之證據調查，依刑事訴訟
    法第273 條之2 之規定，不受同法第159 條第1 項、第161
    條之2 、第161 條之3 、第163 條之1 及第164 條至第170
    條規定之限制，合先敘明。
三、認定犯罪事實所憑證據：
(一)被告於警詢、偵查及本院審理中之自白。
(二)告訴人乙○○於警詢及偵查中之證述。
(三)證人任全福於警詢及偵查中之證述及其繪製之現場圖。
(四)嘉義縣警察局朴子分局製作之道路交通事故現場圖、道路交
    通事故調查報告表(一)、(二)及現場照片10張。
(五)告訴人乙○○之長庚紀念醫院嘉義分院96年8 月13日及同年
    10月25日診斷證明書各1 紙。
(六)臺灣省嘉雲區車輛行車事故鑑定委員會97年3 月17日嘉雲鑑
    970059字第0975800776號函附鑑定意見書、臺灣省車輛行車
    事故覆議鑑定委員會97年6 月30日覆議字第0976202420號函
    各1 紙。
(七)本院97年5月12日辦理刑事案件電話紀錄查詢表1紙。
四、論罪科刑：
(一)按汽車發生故障不能行駛，應即設法移置於無礙交通之處；
    該故障車輛在未移置前或移置後均應豎立車輛故障標誌；該
    標誌在行車時速逾40公里之路段，應豎立於車身後方30公尺
    至100 公尺之路面上；道路交通安全規則第112 條第1 項第
    12款定有明文。被告駕駛大貨車，於行經上開路段時，理應
    知悉並注意上述交通安全規則，以防止危險發生，佐以被告
    係合法領有駕駛執照之人，業據交通事故調查報告表記載明
    確，是其對於應遵守上開規定自應知之甚稔；且依卷附之道
    路交通事故調查報告表所載，本件交通事故發生時，天候晴
    、路面乾燥無缺陷、無障礙物、視距良好，被告並無不能注
    意之情事，詎其竟疏未注意前揭規定，未將上開故障之大貨
    車移置於無礙交通之處，而貿然占用機車道停車，且在行車
    速限為50公里之上開路段，僅將交通椎擺放於車後10公尺處
    ，未依前揭規定豎立車輛故障標誌，因而肇事致告訴人乙○
    ○受傷，堪認被告確有過失，且其過失行為與告訴人之受傷
    結果間具有相當因果關係甚明。復按刑法上所謂業務，係指
    個人基於其社會地位繼續反覆所執行之業務，其主要部分固
    不待論，即為完成主要業務所附隨之準備工作與輔助事務，
    亦應包括在內（最高法院84年度台上字第402 號裁判意旨參
    照）。被告平日均係任職於和山水電工程有限公司負責駕駛
    挖土機，案發當日係在完成工作後返家途中肇事等情，業據
    被告於偵查及本院審理中供承在卷，是核其所為，係犯刑法
    第284 條第2 項前段因業務過失傷害人罪。又被告於本件交
    通事故發生後，停留於現場，在未有偵查犯罪職權之公務員
    發覺前，於警員據報前往現場處理，尚不知肇事者為何人時
    ，當場承認為肇事人等情，有本院辦理刑事案件電話紀錄查
    詢表在卷可佐（見本院卷第6 頁），參以被告事後並未逃避
    偵、審程序，堪認其係對偵查機關尚未發覺之犯罪自首而接
    受裁判，爰依刑法第62條前段之規定減輕其刑。
(二)另汽車行駛時，駕駛人應注意車前狀況，並隨時採取必要之
    安全措施；行車速度，依速限標誌或標線之規定，無速限標
    誌或標線者，行車時速不得超過50公里；道路交通安全規則
    第93條第1 項第1 款、第94條第3 項分別定有明文。告訴人
    乙○○於夜間超速行駛，復未注意車前狀況，致不慎撞及被
    告停放之上開故障大貨車，是告訴人乙○○就本件交通事故
    之發生亦與有過失甚明。本件經送臺灣省嘉雲區行車事故鑑
    定委員會鑑定，亦認告訴人乙○○駕駛普通重機車，夜間超
    速行駛且未注意車前狀況，由後擦撞前方已擺設交通三角椎
    之故障停車，為肇事主因；被告駕駛自用大貨車，於故障後
    占用機車優先道停車，未依規定距離擺設警示標誌，為肇事
    次因，有上開鑑定意見書在卷足稽（見偵卷第26至27頁）。
    告訴人乙○○於本院審理中雖陳稱其案發時車速僅約時速40
    公里，未超速，並請求將本件送交覆議云云；惟告訴人乙○
    ○於本件案發後，旋於警詢中自承其當時行車速度約時速50
    至60公里，復於偵查中再度陳稱其當時行車速度約為時速60
    公里左右，有其警詢及偵訊查筆錄在卷可佐（見警卷第13頁
    、偵卷第19頁）。另本件經送覆議結果，臺灣省車輛行車事
    故覆議鑑定委員會雖以：本案肇事後雙方當事人對於被告車
    輛後方究有無擺設交通三角椎警示來車各執一詞，未便遽予
    覆議；惟仍認縱被告未擺設交通三角椎警示來車，告訴人乙
    ○○於夜間駕駛重機車，超速行駛且未注意車前狀況由後撞
    及前方路邊故障車輛，為肇事主因；有前揭臺灣省車輛行車
    事故覆議鑑定委員會函在卷可參（見本院卷第21頁）。綜上
    堪認告訴人乙○○主張其未超速、非本件交通事故之肇事主
    因云云，顯屬無據。
(三)爰依被告之供述（見本院卷第38頁）及卷附其臺灣高等法院
    被告前案紀錄表，審酌：被告國中肄業之智識程度；目前在
    工地擔任臨時工，日薪新台幣（下同）1 千元，與前妻及小
    孩同住之生活狀況；有賭博之前案紀錄，並曾於96年間因過
    失致死案件經檢察官提起公訴；告訴人因本件車禍所受傷害
    非輕；被告違反注意義務、為肇事次因之過失程度；以及被
    告犯後坦承犯行，惟因與告訴人乙○○對於賠償金額之意見
    差距過大（告訴人乙○○請求賠償150 萬元，見本院卷第32
    頁），致未能達成和解等一切情狀，量處如主文所示之刑，
    並諭知易科罰金之折算標準，以示懲儆。
五、依刑事訴訟法第273 條之1 第1 項、第299 條第1 項前段、
    第310 條之2 、第454 條第1 項，刑法第284 條第2 項前段
    、第62條前段、第41條第1 項前段，刑法施行法第1 條之1
    第1項、第2 項前段，判決如主文。
六、如不服本判決，應於判決送達後10日內向本院提出上訴狀，
    上訴書狀依法應敘述具體理由，如未敘述具體理由者，應於
    上訴期間屆滿後20日內補提理由書於本院（均應附繕本）。
    告訴人或被害人如對於本判決不服者，應具備理由請求檢察
    官上訴，其上訴期間之計算係以檢察官收受判決正本之日期
    為準。
本案經檢察官江金星到庭執行職務。
中    華    民    國    97    年     7    月    29    日
                    交通法庭  法  官  陳 蒨 儀
上列正本證明與原本無異。
中    華    民    國    97    年    7     月    30    日
                              書記官  楊 國 色
附錄本判決論罪法條全文：
刑法第284條第2項
從事業務之人，因業務上之過失傷害人者，處1 年以下有期徒刑
、拘役或1 千元以下罰金，致重傷者，處3 年以下有期徒刑、拘
役或2千元以下罰金。


司法院資訊處製作；財團法人民間司法改革基金會備份。
